【裁判字號】    97,易,2176
【裁判日期】    970814
【裁判案由】    詐欺
【裁判全文】
臺灣臺中地方法院刑事判決              97年度易字第2176號
公  訴  人  臺灣臺中地方法院檢察署檢察官
被      告  甲○○
上列被告因詐欺案件，經檢察官提起公訴（九十七年度偵字第九
三六○號），本院判決如下：
    主    文
甲○○幫助意圖為自己不法之所有，以詐術使人將本人之物交付
，處有期徒刑月，如易科罰金，以新台幣壹仟元折算壹日。
    犯罪事實
一、甲○○【原名張玉姍，於民國（下同）九十五年九月一日改
    名為甲○○】明知金融機構帳戶之存摺及提款卡係供自己使
    用之重要理財工具，關係個人財產、信用之表徵，且可預見
    存摺、提款卡及其密碼如交予他人使用，而未加以闡明正常
    用途，極易被利用為與財產有關之犯罪工具，竟仍不顧他人
    可能遭受財產上損害之危險，而基於縱若其金融機構帳戶被
    利用作為詐欺取財，並不違背其本意之幫助犯意，於九十七
    年一月十一日，在臺中縣大里市○○路○段二九○號四樓其
    與其男友乙○○同居處，因乙○○之弟生病急需用錢，經乙
    ○○徵得甲○○同意提供由乙○○所保管之其所有誠泰商業
    銀行（現已合併為臺灣新光商業銀行）大里分行申設開立第
    0000000000000號帳戶及三信商業銀行不詳帳戶之存摺、提
    款卡予乙○○供販售應急，並告知該二帳戶提款卡之密碼，
    而由乙○○於翌（十二）日，在台中縣大里市仁愛醫院附近
    ，將甲○○所有上開誠泰商業銀行大里分行帳戶及三信商業
    銀行帳戶之存摺、提款卡，以每帳戶新台幣（下同）八千元
    代價，出售並交付予不詳年籍姓名綽號錢伯之成年男子，並
    告知該二帳戶提款卡之密碼。該不詳年籍姓名綽號錢伯之成
    年男子或所屬詐欺集團成員取得甲○○所有上開誠泰商業銀
    行大里分行帳戶及三信商業銀行帳戶之存摺、提款卡（包括
    密碼）後，即意圖為自己不法之所有，於九十七年一月二十
    二日，由其中自稱張代書之成年男子，以網路電子郵件向劉
    淑姬佯稱可提供銀行之低利貸款，但須先支付律師費及法院
    公證費，使劉淑姬信以為真而陷於錯誤，遂依該成年男子指
    示，於同日上午十一時十分許及同日下午二時四十分許，在
    高雄市○○區○○路六九二號新光商業銀行，分別將七千零
    五十元及一萬三千六百元匯至甲○○所有上開誠泰商業銀行
    大里分行帳戶，該不詳年籍姓名綽號錢伯之成年男子或所屬
    詐欺集團成員隨即於當日以提款卡提領所詐得上開款項。嗣
    經劉淑姬發覺受騙，報警處理，為警循線查獲。
二、案經臺中縣警察局霧峰分局報請臺灣臺中地方法院檢察署檢
    察官偵查起訴。
    理    由
一、按被告以外之人於審判外之陳述，雖不符前四條之規定，而
    經當事人於審判程式同意作為證據，法院審酌該言詞陳述或
    書面陳述作成時之情況，認為適當者，亦得為證據。當事人
    、代理人或辯護人於法院調查證據時，知有第一百五十九條
    第一項不得為證據之情形，而未於言詞辯論終結前聲明異議
    者，視為有前項之同意，刑事訴訟法第一百五十九條之五定
    有明文。經查證人即被害人劉淑姬於警詢時之指證述，被告
    及檢察官在本院準備程序中均未爭執其證據能力，且均未於
    本案言詞辯論終結前聲明異議，本院審酌證人即被害人劉淑
    姬於警詢時之指證述，係於案發後就其親身經歷之事實所為
    ，且依其陳述作成時之情況，並無不適當之情形，依刑事訴
    訟法第一百五十九條之五第二項規定，自有證據能力，合先
    敘明。
二、上揭犯罪事實，業據被告甲○○於本院審理時坦承不諱，核
    與證人乙○○於本院審理時具結證述之情節相符。且劉淑姬
    因誤信詐欺集團成員所提供之上開詐騙訊息，以致陷於錯誤
    ，而先後於上揭時地分別匯款七千零五十元及一萬三千六百
    元至甲○○所有上開誠泰商業銀行大里分行帳戶，該詐欺集
    團成員隨即於當日以提款卡領出所詐得上開款項等情，此經
    證人即被害人劉淑姬於警詢時指證述綦詳，並有被害人劉淑
    姬提出之新光商業銀行存入憑條影本二紙、被告在上開誠泰
    商業銀行大里分行帳戶之開戶資料、存摺存款對帳單各一份
    附卷可稽。按被告預知不詳年籍姓名綽號錢伯之成年男子可
    能利用取得帳戶作為詐欺取財匯款使用，仍同意提供由乙○
    ○所保管之其所有上開誠泰商業銀行大里分行帳戶及三信商
    業銀行帳戶之存摺、提款卡予乙○○供販售應急，並告知該
    二帳戶提款卡之密碼，而由乙○○於上開時地，將其所有上
    開誠泰商業銀行大里分行帳戶及三信商業銀行帳戶之存摺、
    提款卡，以每帳戶八千元代價，出售並交付予不詳年籍姓名
    綽號錢伯之成年男子，並告知該二帳戶提款卡之密碼，嗣該
    不詳年籍姓名綽號錢伯之成年男子或所屬詐欺集團成員，果
    將其所有上開誠泰商業銀行大里分行帳戶據以作為取得詐欺
    取財犯罪所得款項之工具，被告自有幫助該不詳年籍姓名綽
    號錢伯之成年男子或所屬詐欺集團成員詐欺取財之不確定故
    意。本件事證明確，被告犯行堪以認定。
三、按刑法上之故意，以行為人對於構成犯罪之事實，均有具體
    確定之認識，並有意使其發生者為確定故意，而行為人對於
    構成犯罪之事實，雖無具體確定之認識，然已預見其發生，
    而其發生不違背其本意者，則為不確定故意。又行為人基於
    幫助他人犯罪之意思，為促成他人犯罪而為犯罪構成要件以
    外之行為，為幫助犯。本件被告預知不詳年籍姓名綽號錢伯
    之成年男子可能利用取得帳戶作為詐欺取財匯款使用，仍同
    意提供由乙○○所保管之其所有上開誠泰商業銀行大里分行
    帳戶及三信商業銀行帳戶之存摺、提款卡予乙○○供販售應
    急，並告知該二帳戶提款卡之密碼，而由乙○○於上開時地
    ，將其所有上開誠泰商業銀行大里分行帳戶及三信商業銀行
    帳戶之存摺、提款卡，以每帳戶八千元代價，出售並交付予
    不詳年籍姓名綽號錢伯之成年男子，並告知該二帳戶提款卡
    之密碼，嗣該不詳年籍姓名綽號錢伯之成年男子或所屬詐欺
    集團成員，果將其所有上開誠泰商業銀行大里分行帳戶作為
    詐欺取財使用，此既不違背其當初出售並交付該帳戶存摺、
    提款卡（包括密碼）之本意，且係參與提供取得詐欺取財犯
    罪所得款項之工具，對此犯行施以助力，為詐欺取財罪構成
    要件以外之行為，應以詐欺取財罪之幫助犯論之。核被告所
    為，係犯刑法第三十條第一項、第三百三十九條第一項之幫
    助詐欺取財罪。再被告係幫助不詳年籍姓名綽號錢伯之成年
    男子或所屬詐欺集團成員犯詐欺取財罪，為幫助犯，應按正
    犯之刑減輕之。爰審酌被告因其男友乙○○之弟生病急需用
    錢，而將其個人所有上開銀行帳戶提供予乙○○出售予詐欺
    集團成員作為詐欺取財之匯款帳戶使用，使犯罪難以查緝，
    助長他人犯罪風氣，且迄未賠償被害人之損害，及其犯罪之
    動機、目的、手段，並經證人乙○○於本院審理時具結證述
    上情後始坦承犯行，態度尚非良好等一切情狀，量處如主文
    所示之刑，並諭知易科罰金之折算標準，以示懲儆。
四、據上論斷，應依刑事訴訟法第二百九十九條第一項前段，刑
    法第三十條第一項前段、第三百三十九條第一項、第三十條
    第二項、第四十一條第一項前段，刑法施行法第一條之一，
    判決如主文。
本案經檢察官丙○○到庭執行職務。
中    華    民    國    97    年    8     月    14    日
                  刑事第一庭  審判長法  官  唐光義
                                    法  官  郭妙俐
                                    法  官  朱光國
上正本證明與原本無異。
如不服本判決，應於收受送達後10日內向本院提出上訴書狀（應
敘述具體理由並附繕本）。
上訴書狀如未敘述理由，應於上訴期間屆滿後20日內補提理由書
於本院。
                                    書記官  張孝妃
中    華    民    國    97    年    8     月    14    日
附錄論罪科刑法條
刑法第339條第1項：
意圖為自己或第三人不法之所有，以詐術使人將本人或第三人之
物交付者，處5年以下有期徒刑、拘役或科或併科1千元以下罰金
。


司法院資訊處製作；財團法人民間司法改革基金會備份。
